臺灣基隆地方法院基隆簡易庭民事判決
110年度基簡字第513號
原      告  陳濱雄  
訴訟代理人  陳政嘉  
被      告  吳富美  

訴訟代理人  江德仁  
上列當事人間請求拆屋還地事件，本院於民國110年7月27日言詞
辯論終結，判決如下：
    主      文
一、被告應將坐落新北市○○區○○段○○○○地號土地上之門牌號碼新
    北市○○區○○路○○號房屋如附圖編號1637⑴部分(面積一點八九
    平方公尺)拆除，並將上開占用土地返還予原告。
二、訴訟費用新臺幣參仟壹佰元由被告負擔。
三、本判決得假執行；但被告如以新臺幣伍萬壹仟柒佰捌拾陸元
    為原告預供擔保，得免為假執行。
    事實及理由
一、原告起訴主張：原告為新北市○○區○○段0000地號土地(下稱
    系爭土地)之所有權人。被告吳富美所有之門牌號碼新北市○
    ○區○○路00號房屋(下稱系爭房屋)之後方走道及部分廚房，
    無正當權源而占有原告所有系爭土地如附圖編號1637⑴部分(
    面積1.89平方公尺)之土地(以下就前揭占有之位置及面積，
    簡稱為附圖編號1637⑴部分)，自屬無權占有。經原告請求被
    告拆除系爭房屋如附圖編號1637⑴部分，並返還上開占用之
    土地，被告均置之不理，為此，依據民法第767條第1項之規
    定，提起本件訴訟，併聲明判令如主文第1項所示。
二、被告求為判決：原告之訴駁回。其答辯意旨略以：被告乃係
    先興建系爭房屋，嗣後才買入系爭房屋坐落之基地(即與系
    爭土地相毗鄰之同段1638地號土地)，以便房地合一，並未
    占有原告所有系爭土地如附圖編號1637⑴部分之土地。倘若
    有占用原告所有系爭土地如附圖編號1637⑴部分之土地，且
    原告一定要被告拆除，被告也只能拆除等語。
三、得心證之理由：
(一)原告主張被告所有系爭房屋之後方走道、部分廚房無權占有
    原告所有系爭土地如附圖編號1637⑴所示、面積為1.89平方
    公尺之土地等情，業據提出系爭土地登記第一類謄本(所有
    權個人全部)、照片等件為證，被告則否認被告所有系爭房
    屋有占用原告所有系爭土地如附圖編號1637⑴部分之土地，
    並以上開情詞置辯。
(二)惟經本院於民國110年5月6日會同新北市瑞芳地政事務所前
    往現場勘驗，由兩造先行確認系爭房屋之範圍，再請新北市
    瑞芳地政事務所測量系爭房屋有無占用原告所有之系爭土地
    及其面積後，繪製複丈成果圖送院。經測量結果系爭房屋之
    走道及部分廚房確實占用系爭土地如附圖編號1637⑴部分之
    土地，有本院110年5月6日勘驗測量筆錄、現場照片、新北
    市瑞芳地政事務所110年5月31日新北瑞地測字第1106075263
    號函附之土地複丈成果圖等件在卷可稽，被告雖聲請本院再
    調查被告所有系爭房屋確未占用原告所有系爭土地如附圖編
    號1637⑴部分之土地，然始終未能提出具體之證據方法，本
    院無從再為任何之證據調查，被告空言抗辯被告所有系爭房
     屋並未占用原告所有系爭土地如附圖編號1637⑴部分之土地
    等情，即無可採，自堪信原告之主張為真實。
(三)按以無權占有為原因，請求返還土地者，占有人對土地所有
    權存在之事實無爭執，而僅以非無權占有為抗辯者，土地所
    有權人對其土地被無權占有之事實無舉證責任，占有人應就
    其取得占有係有正當權源之事實證明之(最高法院99年度台
    上字第1169號判決意旨參照)。被告所有之系爭房屋之走道
    及部分廚房占有原告所有系爭土地如附圖編號1637⑴部分土
    地之事實，已如前述，被告即應就其所有之系爭房屋有占有
    原告所有系爭土地之正當權源之事實，負舉證之責。惟被告
    迄至本件言詞辯論終結時，始終未能提出任何證據證明其已
    取得占有原告所有系爭土地之正當權源，亦難認被告就其所
    有之系爭房屋具有占有原告所有系爭土地之正當權源。
(四)按「所有人對於無權占有或侵奪其所有物者，得請求返還之
    。對於妨害其所有權者，得請求除去之。有妨害其所有權之
    虞者，得請求防止之。」民法第767條第1項定有明文。原告
    為系爭土地之所有權人，被告所有之系爭房屋之走道及部分
    廚房占有原告所有系爭土地如附圖編號1637⑴所示部分之土
    地，惟並未能舉證證明有何占有使用系爭土地之正當權源，
    即屬無權占有。原告本於所有權人之地位，本於民法第767
    條第1項規定，請求被告將系爭房屋之走道及部分廚房占用
    原告所有系爭土地如附圖編號1637⑴部分、面積1.89平方公
    尺拆除，並將上開所占用之系爭土地返還予原告，為有理由
    ，應予准許。
四、綜上所述，原告依據民法第767條第1項之規定，請求被告應
    將系爭房屋無權占有系爭土地如附圖編號1637⑴部分拆除，
    將上開占有之土地返還原告，自屬有據，應予准許。
五、本件訴訟係依簡易程序而為被告敗訴之判決，依據民事訴訟
    法第389條第1項第3款規定，應由本院依職權宣告假執行，
    並依職權，酌定相當金額，宣告免為假執行。
六、本件原告請求被告將系爭房屋無權占有系爭土地如附圖編號
    1637⑴部分拆除，將上開占有之土地返還原告，經實測結果
    ，面積為1.89平方公尺，又系爭土地之公告現值為新臺幣(
    下同)27,400元，本件訴訟標的價額為51,786元，經核算其
    裁判費用為1,000元，加計複丈費及建物測量費1,600元、50
    0元，本件訴訟費用確定為3,100元，應由被告負擔之，爰諭
    知如主文第2項所示。至原告溢繳之裁判費用1,000元，應予
    返還。
七、據上論結，本件原告之訴為有理由，依民事訴訟法第436條
    第2項、第78條、第87條第1項、第389條第1項第3款、第392
    條第2項，判決如主文。
中　　華　　民　　國　　110 　年　　8 　　月　　10　　日
                  基隆簡易庭法  官  徐世禎
以上正本係照原本作成。
對於本件判決如有不服，應於收受送達後20日內向本院提出上訴
書狀，上訴於本院合議庭，並按他造當事人之人數附具繕本。如
委任律師提起上訴者，應一併繳納上訴審裁判費。
中　　華　　民　　國　　110 　年　　8 　　月　　10　　日
                            書記官  張雅婷